【裁判字號】    98,簡,215
【裁判日期】    981111
【裁判案由】    毒品危害防制條例
【裁判全文】
臺灣桃園地方法院刑事判決               98年度簡字第215號
公  訴  人  臺灣桃園地方法院檢察署檢察官
被      告  甲○○
                      弄17號.
                    (另案羈押.
上列被告因違反毒品危害防制條例案件，經檢察官提起公訴（97
年度偵字第12023 號），嗣經被告於本院審理中為有罪陳述，經
合議庭評議後，認應改為簡易判決處刑，茲判決如下：
    主  文
甲○○明知為禁藥而轉讓，處有期徒刑陸月。
    事  實
一、甲○○明知甲基安非他命係毒品危害防制條例所列管之第二
    級毒品，並經行政院衛生署公告列為禁藥管理，屬藥事法所
    稱之禁藥，非經許可，不得轉讓，竟基於轉讓第二級毒品（
    即禁藥）之犯意，於民國97年3 月10日上午7 、8 時許，在
    桃園縣龍潭鄉○○村○○路211 巷127 號，無償轉讓甲基安
    非他命1 包（毛重0.3 公克）予范文宗。嗣於97年3 月12日
    下午3 時10分許，為警在桃園縣龍潭鄉○○路29之1 號之「
    龍潭保齡球館」內查獲，並扣得上揭第二級毒品甲基安非他
    命1 包。
二、案經臺灣桃園地方法院檢察署檢察官自動檢舉偵查起訴。
    理  由
一、上開事實，業據被告甲○○於偵查及本院審理中自白不諱，
    復經證人范文宗於警詢及偵查中證述綦詳，又有扣案之第二
    級毒品（即禁藥）甲基安非他命（毛重0.3 公克）扣案可佐
    ，而該扣案毒品經送臺灣檢驗科技股份有限公司鑑驗結果，
    確屬第二級毒品甲基安非他命無訛，此有該公司CH/2008/30
    490 號鑑驗書一份在卷可參，足見被告之自白與事實相符，
    本案事證明確，被告犯行洵堪認定，應依法論科。
二、論罪科刑之法律適用：
（一）按甲基安非他命為毒品危害防制條例第2 條第2 項第2款
      所規定之第二級毒品，且屬藥事法所稱之禁藥（即藥事法
      第22條第1 款所稱之「經中央衛生主管機關明令公告禁止
      製造、調劑、輸入、輸出、販賣或陳列之毒害藥品」）。
      而明知為禁藥而轉讓者，藥事法第83條亦定有處罰明文。
      故行為人明知為禁藥即甲基安非他命而轉讓予他人者，除
      成立毒品危害防制條例第8 條第2 項之轉讓第二級毒品罪
      外，亦構成藥事法第83條第1 項之轉讓禁藥罪，此係屬同
      一犯罪行為而同時有二種法律可資處罰之法條（規）競合
      情形，應依「重法優於輕法」、「後法優於前法」等法理
      ，擇一處斷。查毒品危害防制條例第8 條第2 項轉讓第二
      級毒品罪之法定本刑為6 月以上5 年以下有期徒刑，得併
      科70萬元以下罰金，而93年4 月21日修正後藥事法第83條
      第1 項轉讓禁藥罪之法定本刑為7 年以下有期徒刑，得併
      科500 萬元以下罰金，該轉讓甲基安非他命之情節（亦即
      其轉讓之數量及對象），如無應依毒品危害防制條例第8
      條第6 項及第9 條之規定加重其刑至二分之一之情形，則
      修正後藥事法第83條第1 項之罪之法定本刑，顯較毒品危
      害防制條例第8 條第2 項之罪之法定本刑為重，依前述「
      重法優於輕法」之法理，轉讓甲基安非他命之行為，自應
      優先適用藥事法第83條第1 項之規定處斷（最高法院97年
      度臺上字第349號判決參照）。基此，查被告行為後，毒
      品危害防制條例第17條有關減輕其刑規定，雖於98年5 月
      20日修正公布，並自98年5 月22日起施行，是倘被告犯毒
      品危害防制條例第8 條所示之罪，並於偵查及審判中均自
      白者，得減輕其刑；惟如上所述，被告上開犯行，既僅適
      用藥事法第83條第1 項之規定處斷，而無毒品危害防制條
      例第8 條第2 項規定之適用，自毋須再論及被告有無符合
      同條例第17第2 項得否減輕其刑之要件，附此敘明。
（二）核被告所為，係犯藥事法第83條第1 項之轉讓禁藥罪。被
      告持有禁藥甲基安非他命之犯行，為轉讓禁藥甲基安非他
      命之犯行所吸收，不另論罪。起訴書雖認被告前開所為係
      犯毒品危害防制條例第8 條第2 項之轉讓第二級毒品罪云
      云，然公訴人於本院準備程序中業已表示被告所為應同時
      觸犯藥事法第83條第1 項等語（見本院98年3 月25日準備
      程序筆錄），並經本院就變更後之適用法條對被告依刑事
      訴訟法第95條為權利告知後，本院自無庸另行變更起訴法
      條。爰審酌被告轉讓甲基安非他命供他人施用，罔顧他人
      身心健康，並危害社會治安，及其品行、犯罪動機、目的
      、手段，暨其犯罪後坦承犯行之態度等一切情狀，量處如
      主文所示之刑。
（三）扣案之第二級毒品甲基安非他命1 包（毛重0.3 公克），
      業已於另案之范文宗吸食第二級毒品案件（見本院調閱之
      本院97年度壢簡字第1277號卷宗）宣告沒收，且經臺灣桃
      園地方法院檢察署執行銷燬在案，此有臺灣桃園地方法院
      檢察署扣押（沒收）物品處分命令一紙在卷可稽，是該包
      毒品既已銷燬滅失，而不存在，本院自毋庸再予宣告沒收
      ，附此敘明。
據上論斷，應依刑事訴訟法第449 條第2 項、第3 項，藥事法第
83條第1 項，刑法第11條前段，逕以簡易判決處刑如主文。
中    華    民    國    98    年    11    月    11    日
                刑事第十庭    審判長  法  官  江德民
                                      法  官  蘇昌澤
                                      法  官  華奕超
以上正本證明與原本無異。
如不服本判決應於收受判決後10日內向本院提出上訴書狀，並應
敘述具體理由。其未敘述上訴理由者，應於上訴期間屆滿後20日
內向本院補提理由書「切勿逕送上級法院」。
                                      書記官  常毓生
中    華    民    國    98    年    11    月    11    日
附錄本案論罪科刑法條全文：
藥事法第83條
明知為偽藥或禁藥，而販賣、供應、調劑、運送、寄藏、牙保、
轉讓或意圖販賣而陳列者，處7 年以下有期徒刑，得併科新臺幣
5 百萬元以下罰金。
犯前項之罪，因而致人於死者，處7 年以上有期徒刑，致重傷者
，處3 年以上12年以下有期徒刑。
因過失犯第1 項之罪者，處2 年以下有期徒刑、拘役或科新臺幣
30萬元以下罰金。
第 1 項之未遂犯罰之。


司法院資訊處製作；財團法人民間司法改革基金會備份。
